【裁判字號】    99,易緝,16
【裁判日期】    990422
【裁判案由】    詐欺
【裁判全文】
臺灣士林地方法院刑事判決            99年度易緝字第16號
公  訴  人  臺灣士林地方法院檢察署檢察官
被      告  甲  ○
上列被告因詐欺案件，經檢察官提起公訴（85年度偵緝字第241
號、第279 號、86年度偵字第2153號、第3350號、第3423號、第
3947號），本院判決如下：
    主  文
本件免訴。
    理  由
一、公訴意旨被告甲○部分略以：(一)85年12月15日游子覺與其妻
    甲○、友人王茂松3 人，在臺北市○○○路3 號3 樓之1 成
    立旺得富企業有限公司，由甲○擔任董事長，游子覺擔任總
    經理，游子覺、甲○、王茂松三人，明知旺得富公司財務狀
    況不佳，即將發不出薪水，竟共同僱用邴起岱等29人在該公
    司工作，嗣積欠邴起岱等29人之薪水共約1 百萬元拒不給付
    ，邴起岱等29人始知受騙。(二)85年12月19日游子覺、王茂松
    、甲○三人，明知旺得富公司已無能力支付貨款，竟利用旺
    得富公司名義共同向百英有限公司購買電視機及其他家電用
    品一批，總值58萬8 千5 百零1 元，並由甲○簽發發票日分
    別為86年2 月1 日及5 日之支票2 張給百英公司，以取信於
    百英公司，詎支票屆期提示均遭退票，百英公司始知受騙。
    (三)85年11月間游子覺、甲○、王茂松3 人，明知旺得富公司
    即將陷於無支付能力，竟隱瞞自己之經濟狀況，共同僱用不
    知情之集陽企業有限公司之工人為其裝設旺得富公司之招牌
    ，總工程費為52萬6 千1 百元，僅支付定金9 萬元，餘款40
    萬元並由甲○簽發發票日分別為86年1 月16日及2 月23日之
    支票給集陽公司，以取信於集陽公司，詎屆期支票提示均遭
    退票，集陽公司始知受騙。案經百英公司、黃東興、邴起岱
    、集陽公司訴請偵辦。因認被告甲○所為，係犯刑法第339
    條第1 項之詐欺罪嫌。
二、按案件時效已完成者，應諭知免訴之判決，並得不經言詞辯
    論為之，刑事訴訟法第302 條第2 款、第307 條分別定有明
    文。又被告行為後，刑法於94年1 月7 日修正通過，於同年
    2 月2 日公布，並於95年7 月1 日施行。依修正後刑法第2
    條第1 項規定：行為後法律有變更者，適用行為時之法律。
    但行為後之法律有利於行為人者，適用最有利於行為人之法
    律。而本件被告行為時刑法第80條追訴權之時效期間規定為
    ：「追訴權，因左列期間內不行使而消滅：一、死刑、無期
    徒刑或10年以上有期徒刑者，20年。二、3 年以上10年未滿
    有期徒刑者，10年。三、1 年以上3 年未滿有期徒刑者，5
    年。四、1 年未滿有期徒刑者，3 年。五、拘役或罰金者，
    1 年。前項期間自犯罪成立之日起算。但犯罪行為有連續或
    繼續之狀態者，自行為終了之日起算。」修正後之刑法第80
    條則規定為：「追訴權，因下列期間內未起訴而消滅：一、
    犯最重本刑為死刑、無期徒刑或10年以上有期徒刑之罪者，
    30年。二、犯最重本刑為3 年以上10年未滿有期徒刑之罪者
    ，20年。三、犯最重本刑為1 年以上3 年未滿有期徒刑之罪
    者，10年。四、犯最重本刑為1 年未滿有期徒刑、拘役或罰
    金之罪者，5 年。前項期間自犯罪成立之日起算。但犯罪行
    為有繼續之狀態者，自行為終了之日起算。」查被告所犯上
    開罪之法定刑為「5 年以下有期徒刑、拘役或科或併科1 千
    元以下罰金」，是依被告行為時之舊法，追訴時效期間為10
    年，新法之追訴時效則為20年。比較新、舊法結果，被告行
    為時之舊法對其較為有利，揆諸前開修正後之刑法第2 條第
    1 項前段之規定，本件應適用被告行為時之舊法。而關於追
    訴權時效之停止進行、期間計算，亦應一體適用修正前刑法
    第83條之規定。
三、經查，被告被訴涉犯刑法第339 條第1 項之罪嫌，其犯罪行
    為終了日為85年12月19日；又其所犯之罪法定最高本刑為5
    年以下有期徒刑，依95年7 月1 日修正施行前刑法（以下簡
    稱修正前刑法）第80條第1 項第2 款之規定，其追訴權時效
    期間為10年。本案公訴人於86年3 月18日開始偵查，於86年
    4 月17日提起公訴，於86年5 月2 日繫屬本院，嗣因被告逃
    匿，經本院於86年7 月22日發佈通緝，致審判程序不能繼續
    ，有本院刑事卷宗、偵查卷宗、通緝書等資料在卷可稽。偵
    查開始至公訴人起訴之日止及案件繫屬於本院時起至通緝前
    一日止，追訴權均在行使，不生時效進行之問題，扣除此項
    期間，並依修正前刑法第83條第3 項之規定，扣除其因通緝
    致時效停止進行之期間2 年6 月後，本案之追訴權時效業於
    98年10月8 日已完成，揆諸前揭說明，爰不經言詞辯論，逕
    為免訴之諭知。
四、本案提起公訴部分既經本院已免訴之諭知，則公訴人就被告
    甲○部分，以86年度偵字第4790號、第5013號、第6931號、
    第1040號、第18050 號、87年度偵字第5897號、88年度偵字
    第4398號、第5019號、88年度他字第196 號移送併辦部分自
    與本案部分不生事實上或裁判上之一罪關係，本院無從併案
    審理，應退回由檢察官另為適法之處理，附此敘明。
據上論斷，應依刑事訴訟法第302 條第2 款、第307 條，判決如
主文。
中    華    民    國    99    年    4     月    22    日
                  刑事第五庭審判長法  官  林秀鳳
                                  法  官  鄭光婷
                                  法  官  吳維雅
以上正本證明與原本無異。
如不服本判決，應於收受送達後10日內向本院提出上訴書狀，其
未敘述上訴之理由者並得於提起上訴後20日內向本院補提理由書
（均須按他造當事人之人數附繕本）。
                                  書記官  劉育君
中    華    民    國    99    年    4     月    22    日

司法院資訊處製作；財團法人民間司法改革基金會備份。
